【裁判字號】    99,交聲,1069
【裁判日期】    990829
【裁判案由】    交管條例聲異
【裁判全文】
臺灣板橋地方法院交通事件裁定        99年度交聲字第1069號
原處分機關  臺北市交通事件裁決所
異  議  人  甲○○  （原名蔡昌州）
即受處分人
上列異議人即受處分人因違反道路交通管理處罰條例案件，對於
臺北市交通事件裁決所於99年4 月29日所為之裁決處分（原處分
案號：北市裁罰字第裁22-AEY745031號），聲明異議，本院裁定
如下：
    主  文
異議駁回。
    理  由
一、原處分意旨略以：異議人即受處分人甲○○於民國99年3 月
    19日上午8 時29分許，駕駛車牌號碼737-ES號營業小客車，
    行經臺北市市○○道與林森北路（東向南）時，因未依標誌
    、標線、號誌指示，違反禁止左轉標誌左轉行駛違規，經警
    鳴笛示警，仍拒絕停車受檢而逃逸，而有「違反處罰條例之
    行為，拒絕停車接受稽查而逃逸」之違規事實，經警逕行舉
    發，爰依道路交通管理處罰條例第60條第1 項之規定，裁處
    受處分人罰鍰新臺幣（下同）3,000 元，並記違規點數1 點
    。
二、聲明異議意旨略以：伊當天確實有駕駛上開營業小客車行經
    臺北市市○○道與林森北路口，伊也確實有違規左轉行駛之
    違規行為，惟當天同時有2 台車違規，員警先去開前面那1
    台違規車輛的罰單，伊在後面等，因為當時車上有乘客趕著
    要搭高鐵，客人在車上一直催，伊想說先把車子開走，之後
    再讓員警以逕行舉發的方式開單，伊並無拒絕停車接受稽查
    而逃逸，原處分機關遽以裁罰，顯有違誤，爰依法聲明異議
    ，請求撤銷原處分云云。
三、按汽車駕駛人，駕駛汽車違反本條例之行為，經交通勤務警
    察或依法令執行交通稽查任務人員制止時，不聽制止或拒絕
    停車接受稽查而逃逸者，除按各該條規定處罰外，處3,000
    元以上6,000 元以下罰鍰；汽車駕駛人有第60條第1 項情形
    者，除依原條款處罰鍰外，記違規點數1 點，道路交通管理
    處罰條例第60條第1 項及第63條第1 項第1 款分別定有明文
    。另按汽車駕駛人之行為有不服指揮稽查而逃逸情形，當場
    不能或不宜攔截製單舉發者，得逕行舉發，同條例第7 條之
    2 第4 款前段亦定有明文。
四、經查：
  (一)本件異議人甲○○於上開時、地，駕駛上開營業小客車，因
    未依標誌、標線、號誌指示，違反禁止左轉標誌左轉行駛違
    規，經警鳴笛示警，仍拒絕停車受檢而逃逸，為臺北市政府
    警察局交通警察大隊中山分隊員警陳東良逕行舉發，嗣經原
    處分機關即臺北市交通事件裁決所依據道路交通管理處罰條
    例第60條第1 項規定，於99年4月29日裁處異議人罰鍰3,000
    元，並記違規點數1 點，有上開裁決書、臺北市政府警察局
    北市警交字第AEY745031 號舉發違反道路交通管理事件通知
    單在卷可憑（見本院卷第7 、15頁），異議人對於其於上開
    時、地，駕駛上開營業小客車未依標誌、標線、號誌指示，
    違反禁止左轉標誌左轉之客觀事實並不爭執，且經證人即舉
    發員警陳東良於本院審理時證述明確（見本院卷第22頁反面
    、23頁），足認異議人確有未依標誌、標線、號誌指示，違
    反禁止左轉標誌左轉之違規情事無訛，則此部分違規事實既
    已確定，本件因有「違反處罰條例之行為」，已具備上開條
    例第60條第1 項規定適用之前提要件，合先敘明。
  (二)異議人雖以前揭情詞置辯，惟證人陳東良於本院審理時具結
    證稱：當天伊在市○○道、林森北路之西南角執行取締交通
    違規勤務，只要有人違規左轉，伊會走到馬路中間照相並鳴
    笛請違規人靠邊停，當時有2 台小客車違規左轉，異議人是
    其中1 台，伊把2 台車攔下來後，伊先告發車牌號碼2567-Q
    N 號自用小客車，異議人則是停在上開違規車輛後面，當掌
    電型電腦還在列印車牌號碼2567-QN 號自用小客車的罰單時
    ，伊走到異議人的車旁，要異議人拿出駕照、行照，當時異
    議人把車窗搖下來，異議人跟伊說乘客在趕時間，要趕搭高
    鐵，要拿什麼證件？然後異議人就把車子開走了，車牌號碼
    2567-QN 號自用小客車之駕駛人就說為何那台計程車可以開
    走不用開罰單，所以伊就搭乘上開自用小客車去追異議人，
    異議人的車子開到北平東路、林森北路路口時，剛好遇到紅
    燈停下來，伊就下車照相，並輕敲異議人的車窗，請異議人
    出示證件，但異議人都不理伊，公然藐視公權力而拒絕取締
    ，因此伊才會開異議人拒絕停車接受稽查而逃逸的罰單，舉
    發當時是白天，視線非常清楚，伊跟在異議人車子後面，並
    不會誤認，而且伊都有照相等語（見本院卷第22頁反面、第
    23 頁 ）。是觀諸證人所言，證人就舉發路段之標誌設置情
    形、執勤所處位置、異議人行駛路徑及拒絕停車接受稽查過
    程等情節詳述具體明確，並已針對異議人所舉疑義予以詳盡
    說明，此外，復有證人所庭呈臺北市政府警察局中山分局交
    通分隊交通違規事件答辯表、臺北市政府警察局交通警察大
    隊員警工作紀錄簿各1 份及舉發當時現場照片2 張為據（見
    本院卷第27至29頁）。又當時天氣良好，且僅有2 台小客車
    違規經過現場，經證人陳東良持指揮棒連同哨音之輔助近身
    攔停異議人停車受檢，當無不知遭警攔檢而疏未停車之理；
    且衡諸常情，當員警吹哨並以指揮棒示意違規行為人停車時
    ，任何人在此情況下均可認知員警係告知違規行為人應暫停
    路旁接受稽查之意，而非單憑違規行為人主觀認知員警可以
    逕行舉發之方式開單告發或以趕時間等理由，即可無視於員
    警之攔停行為，拒絕停車接受稽查而逕自駕車駛離。再者，
    證人既正執行勤務之際，對行駛車輛動向，自特別留意而無
    錯看或誤判之虞；況證人就本件如何查獲舉發之經過，於本
    院審理時到庭結證綦詳如上，其證述舉發過程連續而完整，
    顯見其記憶深刻，益徵其無誤判之虞；參以證人與異議人間
    ，並無怨隙，且素不相識，衡情證人應無設詞攀誣，或虛構
    違規事實以陷害異議人之理，是證人陳東良員警上開證述內
    容，經核尚無不可採信之處，自堪採信，異議人上開違規行
    為應堪認定。
五、綜上所述，本件事證明確，異議人確於上開時、地，有駕車
    違反道路交通管理處罰條例之行為，經交通勤務警察制止時
    ，拒絕停車接受稽查而逃逸之違規行為，洵堪認定。是以原
    處分機關據以援引前揭規定，並參酌違反道路交通管理事件
    統一裁罰基準表之規定，裁處異議人罰鍰3,000 元，並記違
    規點數1 點，於法並無何違誤或不當之處。本件異議為無理
    由，應予駁回。
據上論斷，應依道路交通案件處理辦法第19條，裁定如主文。
中    華    民    國    99    年    8     月    29    日
                  交通法庭  法  官  錢衍蓁
上列正本證明與原本無異。
如不服本裁定，應於裁定送達後五日內敘明抗告理由，向本院提
出抗告狀。
                            書記官  劉靜慧
中    華    民    國    99    年    8     月    30    日

司法院資訊處製作；財團法人民間司法改革基金會備份。
